臺灣高等法院民事裁定
110年度抗字第1243號
抗  告  人  馬凱林  
相  對  人  門牌號碼新北市○○區○○路00巷0弄0號2至4樓之
            所有人     

上列抗告人因與相對人門牌號碼新北市○○區○○路00巷0弄0號2至4
樓之所有人間拆屋還地事件，對於中華民國110年9月11日臺灣臺
北地方法院110年度補字第1545號裁定提起抗告，本院裁定如下
： 
    主  文
抗告駁回。
抗告費用由抗告人負擔。
    理  由
一、按訟標的之價額，由法院核定；核定訴訟標的之價額，以起訴時之交易價額為準；無交易價額者，以原告就訴訟標的所有之利益為準；民事訴訟法第77條之1第1項、第2項定有明文。於拆屋還地事件之訴訟標的係以土地之價額為準，法院若未命鑑定訴訟標的之價額，自得以原告起訴時為訴訟標的物之土地當期公告現值為交易價額，核定訴訟標的價額（最高法院100年度台抗字第683號裁定意旨參照）。又各共有人基於共有人之地位，依民法第821條規定，為全體共有人之利益，請求回復共有物時，因其並非僅為自己利益而為請求，且除契約另有約定外，該共有人得按其應有部分，對於共有物之全部，有使用收益之權（民法第818條參照），故其就該排除侵害訴訟所得受之利益，自應以回復共有物之全部價額為計算基準（最高法院101年度台抗字第722號裁定意旨參照）。
二、本件抗告人於原法院主張其為坐落新北市○○區○○段000地號
    土地（下稱系爭土地）共有人，相對人以門牌號碼新北市○○
    區○○路00巷0弄0號2至4樓之建物（下稱系爭建物），無權占
    用系爭土地，求為命相對人應將系爭建物拆除，並將占有之
    土地返還予伊及全體共有人。原法院以抗告人主張系爭建物
    占用之系爭土地面積，及系爭土地於起訴時之交易價額即公
    告現值為準，核定訴訟標的價額為新臺幣（下同）1685萬95
    80元，應徵第一審裁判費16萬0368元，抗告人不服，對之提
    起抗告。
三、經查，抗告人提起本件拆屋還地之訴，其聲明為：被告等應
    將系爭建物（範圍及面積以鑑定圖為準）全部拆除，並將占
    用土地返還予伊及全體共有人（見原法院卷第7頁），理由
    則記載：相對人占用之範圍約25坪（見原法院卷第10頁），
    依上說明，本件訴訟標的價額即應以抗告人請求相對人返還
    之系爭土地面積25坪於起訴時之交易價額即公告現值為準。
    而系爭土地起訴時（110年8月2日，見原法院卷第7頁）之公
    告土地現值為每平方公尺20萬4000元（見本院卷第19頁），
    原裁定據而核定本件訴訟標的價額為1685萬9580元【計算式
    ：每平方公尺20萬4000元×25坪×3.3058（1坪約3.3058平方
    公尺）＝1685萬9580元】，並無不合。抗告人主張應以其就
    系爭土地之應有部分比例3分之1核定訴訟標的價額云云，尚
    無可採。抗告意旨指摘原裁定此部分不當，聲明廢棄，為無
    理由，應予駁回。
四、又按訴訟程序進行中所為之裁定，除別有規定外，不得抗告
　　，民事訴訟法第483條定有明文。法院所為命當事人補繳裁
　　判費之裁定，係訴訟進行中所為之裁定，依上開規定，自在
　　不得抗告之列。抗告人另對原法院命其補繳第一審裁判費部
　　分提起抗告，揆諸上開說明，並不合法，亦應駁回。
五、據上論結，本件抗告一部為無理由，一部為不合法，爰裁定
    如主文。　
中　　華　　民　　國　　110 　年　　11　　月　　17　　日
              民事第五庭    
                  審判長法  官  賴劍毅
                        法  官  陳君鳳  
                        法  官  邱靜琪 
正本係照原本作成。
本裁定除以適用法規顯有錯誤為理由外，不得再抗告。如提起再
抗告，應於收受送達後10日內委任律師為代理人向本院提出再抗
告狀。並繳納再抗告費新臺幣１千元。
中　　華　　民　　國　　110 　年　　11　　月　　17　　日

                        書記官  張淨卿